# [求助陈版主]业务合并判断？同一控制下亏损业务合并会计处理？

提问人：alphazheng 时间：2018-02-03 10:57:20
【背景】拟上市主体A的控股股东B拥有一条独立生产线（非主要业务），该生产线产品与拟上市公司生产产品类似，建造成本 5 亿（ 1 ） 2015 年，控股股东B独立生产，由于没有销售渠道，产成品全部销售给拟上市主体A，再由拟上市主体实现最终销售。由于技术工业原因，成本能耗折旧较高，导致 2015 年亏损 1 亿； （ 2 ） 2016 年，拟上市主体A向控股股东B租赁该生产线，支付租金，并派驻管理人员独立运营，不承继控股股东B在 2015 的销售合同、采购合同以及其他负债，与控股股东B签署劳务外包协议，采购劳动力（ 3 ） 2017 年，为消除同业竞争，拟上市主体A向控股股东B购买上述生产线，资产基础法评估并经过国资招拍挂程序，作价1.5亿，并与原劳务人员签署正式劳动合同。
【资料查询】 （ 1 ）《企业会计准则讲解 2010 》第 21 章，“实务中出现的如一个企业对另一个企业某条具有独立生产能力的生产线的合并一般构成业务合并“ （ 2 ）《上市公司执行企业会计准则案例解析 2016 》案例3-06，若构成业务合并，还要考虑应收账款、人员承继，是否溢价购买（存在商誉）、交易对手是否关联方；若构成业务，还要考虑是否接触到产品购买的最终客户 （ 3 ）《计学撮要2013 》问题3-2-21（同一控制下企业合并中被合并方净资产为负数时的处理），合并报表层面，合并日之前的累计亏损额纳入合并报表
【问题】 （ 1 ）上述资产购买是否构成业务？对于上述案例，判断的要点 （ 2 ）同一控制下被合并方亏损，即 2015 年亏损的 1 亿和资产减值损失3.5亿是否需要恢复到拟上市主体A的合并报表，即减少拟上市主体A的未分配利润，同时，增加资本公积 （ 3 ）是否有相关实务案例

回答人：chenyiwei
1 、构成业务，需按同一控制下业务合并原则，在合并报表层面追溯调整前期比较数据。 2 、是。

提问人：alphazheng 时间：2018-02-03 13:14:55
【远方光电】http://blog.sina.com.cn/s/blog_4ae7d4ff0102e6o1.html【发行人收购数威软件经营性资产】报告期内，数威软件的业务主要有两部分，一部分是与发行人光谱仪及其配套设备相关的业务，主要为加工组装并向发行人销售专用光学部件，该部分业务相关资产在 2010 年 7 月被米米电子收购；另一块业务为向发行人及其他外部公司出租厂房和办公场所，该部分业务相关资产在 2011 年 6 月被发行人收购。
【审核意见关注】关于业务合并问题的修改 针对米米电子于 2010 年 7 月收购数威软件与光谱仪和其配套设备相关资产以及发行人于2011 年 6 月收购数威软件国有土地使用权及该地块上的建筑物和电梯空调等必要相关设备事项，发行人在编制 2008 年 1 月 1 日至2011 年 6 月 30 日的财务报表时，认为该等交易事项构成业务合并，且发行人和数威软件同受自然人潘建根及孟欣持续控制，故将该等收购作为同一控制下业务合并处理，并进行了追溯调整。现发行人在编制 2008 年 1 月 1 日至 2011 年 9 月 30 日的财务报表时，经天健会计师事务所有限公司与发行人及保荐机构深入讨论，认为上述交易事项只认定为资产收购更为妥当。
【问题】 陈版主，市场案例较少，找到案例也存在矛盾，就我发帖问题中的案例（非“远方光电”案例），您认为判断“构成业务”的主要依据是什么？非常感谢

回答人：chenyiwei
独立生产线具有“业务三要素”，自然应构成“业务”。

提问人：alphazheng 时间：2018-02-03 13:30:15
若拟上市主体在购买资产后，预计投入2000-3000万，大力进行技术改造，生产工艺变化；生产的产品除了保留原产品，还增加新品种，原产品和新产品各占50%；核心管理人员、技术人员都是拟上市公司主体派驻，但车间人员还是控股股东员工，基于这个新增条件，是否依然认定为“业务合并”

回答人：chenyiwei
是的。只要考虑拟购买资产的现状是否包含“业务三要素”即可。